【裁判字號】    98,審訴,3559
【裁判日期】    980918
【裁判案由】    給付代墊款等
【裁判全文】
臺灣臺北地方法院民事判決            98年度審訴字第3559號
原      告  漢康科技股份有限公司
法定代理人  甲○○
訴訟代理人  鄭志政律師
被      告  羅馬磁磚工業股份有限公司
兼法定代理  丙○○
                        號4樓.
共      同
訴訟代理人  乙○○
當事人間請求給付代墊款等事件，經本院於中華民國98年9 月10
日言詞辯論終結，判決如下：
    主      文
被告羅馬磁磚工業股份有限公司應給付原告新台幣佰壹拾玖萬
仟捌佰零壹元，及自民國九十八年七月一日起至清償日止，按
年息百分之五計算之利息。
被告丙○○應給付原告新台幣佰壹拾玖萬仟捌佰零壹元，及
自民國九十八年七月一日起至清償日止，按年息百分之五計算之
利息。
前二項債務，如其中任一項被告已履行給付時，他項被告於該被
告履行給付範圍內同免責任。
訴訟費用新台幣萬貳仟陸佰捌拾元由被告連帶負擔。
本判決第一項，於原告以新台幣壹佰零柒萬元為被告羅馬磁磚工
業股份有限公司供擔保後，得假執行。但被告羅馬磁磚工業股份
有限公司如以新台幣佰壹拾玖萬仟捌佰零壹元為原告預供擔
保後，得免為假執行。
本判決第二項，於原告以新台幣壹佰零柒萬元為被告丙○○供擔
保後，得假執行。但被告丙○○如以新台幣佰壹拾玖萬仟捌
佰零壹元為原告預供擔保後，得免為假執行。
    事實及理由
甲、程序方面：
一、兩造業於買賣合約書第十四條約定，合意以本院為第一審管
    轄法院，有買賣合約書在卷可稽，故本院自有管轄權，合先
    敘明。
二、本件被告經合法通知，未於最後言詞辯論期日到場，核無民
    事訴訟法第三百八十六條所列各款情形，應依原告之聲請，
    由其一造辯論而為判決。
乙、得心證之理由：
一、原告主張：
  (一)被告羅馬磁磚工業股份有限公司（下稱羅馬磁磚公司）於民
    國96年6月21日與原告簽立買賣協議書，委託原告向訴外人
    鑫百豪股份有限公司購買拋光石英磚，約定合約總價為新台
    幣（下同）2,998,268元（含5％營業稅），並約定貨款依實
    際交貨數量核計。鑫百豪股份有限公司、被告羅馬磁磚公司
    與原告另於96年6月15日簽立三方買賣合約書，約定甲方（
    即原告）受丙方（即被告羅馬磁磚公司）之委託向乙方（即
    鑫百豪股份有限公司）採購多管餵料拋光石英磚，合約總金
    額2,897,021元（含5％營業稅），並約定甲方於訂貨時，給
    付乙方訂金30％現金、乙方於貨品到倉辦理提貨後，應即通
    知丙方驗貨，丙方於出貨前將合格驗貨報告單送交甲方請款
    ；甲方於出貨後將貨款餘數70％給付乙方，丙方需於乙方交
    貨完畢後，將進貨發票、送貨單送至甲方核報實銷。
  (二)又被告丙○○係被告羅馬磁磚公司之負責人，其為擔保被告
    羅馬磁磚公司給付前開委託原告購買拋光石英磚之貨款，於
    97年10月31日開立以華僑銀行中壢分行為付款人、票面金額
    為3,233,801元之支票予原告。詎原告依約完成委任事務後
    ，被告羅馬磁磚公司尚欠本金3,136,539元、利息57,262元
    迄未給付，屢經催討，均未獲置理。又被告丙○○前開票據
    經原告提示後，亦因存款不足而遭退票，則被告丙○○既為
    前揭票據之發票人，依法應負給付票款之責。
  (三)為此，本於委任契約及票據之法律關係，依民法第五百四十
    六條第一項規定及兩造間買賣協議書交貨條件２、買賣合約
    書第三條之約定，請求被告返還代墊款及利息等語。並聲明
    ：除假執行供擔保金額外，如主文所示。
二、被告未於最後言詞辯論期日到場，惟據其前期日到場所為聲
    明及陳述則以：被告羅馬磁磚公司對於確實有積欠原告債務
    不爭執，但被告羅馬磁磚公司財務吃緊，無法立即償還，而
    被告羅馬磁磚公司曾提供不動產設定抵押權與原告以擔保原
    告之債權，原告得先實行抵押權以保其債權；至於被告丙○
    ○確有簽發支票，但被告羅馬磁磚公司既已承認對原告之債
    務，則原告無再行向被告丙○○請求之必要等語，資為抗辯
    。並聲明：原告之訴及其假執行之聲請均駁回，如受不利判
    決，願供擔保請准宣告免為假執行。
三、兩造不爭執之事實：
    本件原告主張如前一所述之事實，已據其提出買賣協議書、
    買賣合約書、支票、退票理由單、還款計劃書、存摺交易明
    細為證。被告對此並不爭執，自堪信原告主張為真實。
四、被告羅馬磁磚公司雖抗辯原告得先實行抵押權受償等語。惟
    按，擔保物權之設定，乃為確保債務之履行，債權人於債務
    人逾期不履行債務時，固得行使其擔保物權而以擔保物變價
    備抵。但其是否行使此項權利，乃債權人之自由，在債務人
    則無強以擔保物供清償債務之權，亦不得以應先就抵押物行
    使權利為抗辯（最高法院19年上字第895號判例意旨參照）
    ；準此，被告前開所辯，洵無足取。
五、至於被告丙○○既有簽發支票交付原告用以清償被告羅馬磁
    磚公司對原告所負上開債務，且支票經提示未獲付款，則原
    告行使票據追索權，請求被告丙○○清償票款，即屬有據。
    被告丙○○以被告羅馬磁磚公司業已對原告所負委任墊款返
    還債務不爭執，而欲據以免責，尚屬無據。
六、再者，依民法第二百二十九條第二項規定：「給付無確定期
    限者，債務人於債權人得請求給付時，經其催告而未為給付
    ，自受催告時起，負遲延責任。其經債權人起訴而送達訴狀
    ，或依督促程序送達支付命令，或為其他相類之行為者，與
    催告有同一之效力。」、同法第二百三十三條第一項前段規
    定：「遲延之債務，以支付金錢為標的者，債權人得請求依
    法定利率計算之遲延利息。」，原告主張被告應自起訴狀繕
    本送達翌日即98年7月1日（見本院卷第28頁）起給付法定遲
    延利息，自屬有據。
七、末按，所謂不真正連帶債務，係指數債務人以單一目的，本
    於各別之發生原因負其債務，因其中一債務之履行，他債務
    亦同歸消滅者而言；故不真正連帶債務人中之一人所為之清
    償，如已滿足債權之全部，即應發生絕對清償效力，債權人
    不得再向他債務人請求清償。從而，原告本於委任契約之法
    律關係，依民法第五百四十六條第一項規定，及兩造間買賣
    協議書、買賣合約書之約定，請求被告羅馬磁磚公司給付代
    墊本金3,136,539元、利息57,262元暨法定遲延利息如主文
    第一項所示，及本於票據之法律關係，請求被告丙○○給付
    票款3,193,801元及法定遲延利息如主文第二項所示，均有
    理由，應予准許。而本件如主文第一項所示之代墊債務與第
    二項所示之票款債務，為不真正連帶債務關係，於其中任一
    項被告給付時，原告之債權於該給付範圍內同獲滿足之清償
    ，故他項被告於該給付範圍內同免責任。
八、本件為判決之基礎已臻明確，兩造其餘之陳述及所提其他證
    據，經本院斟酌後，認為均於判決之結果無影響，亦與本案
    之爭點無涉，自無庸逐一論述，併此敘明。
九、訴訟費用之負擔：
    本件第一審裁判費為32,680元，應由被告連帶負擔，爰確定
    如主文第四項所載。
丙、假執行之宣告：
    兩造陳明願供擔保請為宣告假執行或免為假執行，經核均與
    規定相符，爰分別酌定相當之擔保金額予以宣告。
丁、結論：原告之訴為有理由，並依民事訴訟法第三百八十五條
    第一項前段、第八十五條第二項、第三百九十條第二項、第
    三百九十二條第二項，判決如主文。
中    華    民    國    98    年    9     月    18    日
                  民事第六庭  法  官  賴錦華
以上正本係照原本作成。
如對本判決上訴，須於判決送達後二十日之不變期間內，向本院
提出上訴狀。
中    華    民    國    98    年    9     月    18    日
                              書記官  張馨文


司法院資訊處製作；財團法人民間司法改革基金會備份。
